【裁判字號】    90,重訴,650
【裁判日期】    920109
【裁判案由】    侵權行為損害賠償
【裁判全文】
臺灣板橋地方法院民事判決  九十年度重訴字第六五○號
    原      告    丙○○
    特別代理人    甲○○
    被      告    乙○○原名.
右當事人間請求侵權行為損害賠償事件，本院判決如左：
    主      文
被告應給付原告新台幣貳仟壹佰零萬捌仟陸佰玖拾壹元，及自民國九十年二月十五
日起至清償日止，按年息百分之五計算之利息。
原告其餘之訴駁回。
訴訟費用由被告負擔百分之九十二，餘由原告負擔。
本判決第一項於原告以新臺幣貳佰壹拾萬元為被告供擔保後，得假執行。
原告其餘假執行之聲請駁回。
    事      實
甲、原告方面：
一、聲明：求為判決被告應帶給原告新臺幣（下同）二千二百八十二萬八百六十六元
          ，及自起訴狀繕本送達翌日起至清償日止，按年息百分之五計算之利息；
          並陳明願供擔保請准宣告假執行。
二、陳述：
（一）被告乙○○（原名胡欣榮）於民國八十九年九月六日下午四時三十分許，駕駛
      訴外人台北真空企業股份有限公司（下簡稱台北公司）所有車號T28440自小貨
      車（下簡稱系爭貨車）送貨途中，行經台北縣林口鄉○○村○○路四號前，與
      對向車道由原告駕駛車號CN─2905號自小客車（下簡稱系爭客車），因汽車爭
      道引起糾紛，被告乙○○竟取出置於貨車上用以墊貨之木棍攻擊原告後腦，原
      告不支倒地，被告竟仍不罷休，繼續用腳猛踹原告頭部七、八下，直到原告昏
      迷為止。被告見原告倒地不起後，原即駕駛系爭貨車欲離去，竟又覺心有不甘
      ，再下車往原告頭上猛踹二、三下才離去，造成原告受有頭部外傷併顱內硬腦
      膜下出血，中樞神經系統機能極度障害、四肢無力、僵硬致無法自行坐或站及
      失語症、意識不清呈重度昏迷狀態，迄未甦醒、右眼全盲，終身不能從事任何
      工作，為維持生命必要之生活活動，全須他人扶助之重度傷害。
（二）按因故意或過失不法侵害他人權利者，負損害賠償責任；不法侵害他人身體或
      健康者，對於被害人因此喪失或減少之勞動能力，或增加生活上需要時，負損
      害賠償責任；被害人身體健康遭侵害者，雖非財產上損害，亦得請求賠償相當
      之金額，民法第一百八十四條第一項前段、第一百九十三條、第一百九十五條
      分別定有明文。茲就原告請求之金額臚列說明於下：
    (1)喪失勞動能力損失一千一百十三萬二百五十二元。原告為六十年八月四日生，
      於八十九年九月六日發生事故時年僅二十九歲，因被告故意傷害行為，致終身
      無法再從事任何工作，是算至現行法令強制退休年齡六十歲，尚有三十一年工
      作損失。又於事故發生時，原告任職於全益紙品有限公司，平均月薪為五萬三
      百五十元，依霍夫曼法計算扣除中間利息後，原告共得向被告請求一千一百十
      三萬二百五十二元勞動損失。
    (2)醫療費一百二十四萬二千二百五十三元。
    原告自事故發生後起至九十年十月十二日止，共計支出醫療費用一百十七萬三
      千八百五十三元，其中部分費用雖由全民健康保險局代為支付，惟保險制度之
      旨既在保護被保險人，非為減低加害人責任，保險給付復因保險契約之締結為
      基礎，是二者非出於同一原因，原告自得請求全額之醫療費用。
    復健費用六萬八千四百元。原告因受重傷昏迷，長期臥病在床，為避免肌肉因
      缺乏運動而壞死，故自八十九年十一月二日起至十二月二十九日止，曾送至佛
      道國術館從事氣功腳底、全身鬆筋等物理治療，共五十七次，每次一千二百元
      ，合計六萬八千四百元。
    (3)看護費用五百五十八萬七千五百七十四元。原告因中樞神經系統障害，終身不
      能從事任何工作，為維持其生活生命必要之日常活動全須他人扶助，故須長期
      仰賴專業看護照料生活起居，原告自八十九年九月二十三日起至九十年一月十
      九日止，每日支付看護費用二千二百元，合計已支出二十四萬一千六百元。嗣
      原告不堪長期負擔看護費用，故自八十九年十二月二十二日起，改僱請印尼籍
      看護工MUNAWAROH以減輕負擔，除已支付代辦外籍勞工費用二萬五千元外，每
      月尚須支薪一萬九千三百十一元，以發生事故時二十九歲之八十八年度台閩地
      區男性平均餘命七十二點四六歲計算，原告尚有四十三年又三個月生命，以霍
      夫法計算，扣除中間利息，原告得請求看護費用為五百二十三萬九千五百七十
      六元；另外籍勞工每半年須體檢一次，費用應由雇主負擔，體檢費用每年支出
      三千六百元，依霍夫法計算，扣除中間利息，此部分原告得請求八萬一千三百
      九十八元，是合計看護費用為五百五十八萬七千五百七十四元。
    (4)增加生活需要一百八十六萬七百八十七元。
    醫療器材部分：原告因中樞神經受創，致重度昏迷，已呈植物人狀態，為維持
      其日常生活機能及復健需要，於九十年五月三日向保豐堂藥品儀器有限公司購
      買汽墊床、電動病床、輪椅、便盆椅等醫療器材，總計花費三萬六千五百元。
    營養品部分：原告因受中樞神經障害，身體機能較常人為差，須長期仰賴營養
      品補充體能，藉以維持生理機能。按原告現每日須飲用益力康奶粉補充營養，
      每月耗費三罐，每罐市價四百四十元，合計每月一千三百二十元，以平均餘命
      四十三年又三個月計，按霍夫曼法扣除中間利息後，原告可請求三十七萬二百
      六十六元。
    尿布及衛生用品部分：原告因呈植物人狀態，大小便無法自理，亦無法如常人
      般洗澡淨身，故須仰賴相關衛生用品保持身體之乾爽及避免皮膚及泌尿道感染
      。原告每月須消耗之紙尿布及其他相關衛生用品約需五千一百八十四元，年消
      耗約六萬二千二百零八元，如以原告之餘命四十三年又三個月計，按霍夫法計
      算扣除中間利息，此部分之費用為一百四十五萬四千零二十一元。
    (5)精神慰撫金三百萬元。兩造間素昧平生，僅因偶發汽車爭道細故，被告即以致
      命手段加以攻擊，原告雖未致死，但所受重創終身無法復愈。事故發生時，原
      告正值二十九歲之人生黃金時期，原有正當工作，經濟小康，家庭生活幸福安
      樂，遭此重大事故，使大好前程毀於一旦，更讓全家陷於愁雲慘霧之中。反觀
      被告為台北公司小開，家境富裕，僅因爭道細故即施重手，惡性重大。是請求
      精神賠償三百萬元。
三、證據：提出戶籍謄本二份、薪俸袋三份、醫療費收據三十七紙、收據一紙、申請
    看護費用證明四紙、行政院勞工委員會函一份、護照影本一份、代辦外籍勞工收
    費收據一份、外籍勞工收費明細表一份、平均餘命查詢表一份、估價單二紙、統
    一發票一紙、起訴書一份、不起訴處分書二份、診斷證明書二份、扣繳憑單一份
    、畢業證書一份、警訊筆錄一份；請求傳訊證人林清吉、翁嘉祿、楊美華、賴玉
    霞、王一寰。
乙、被告方面：
    被告未於言詞辯論期日到場，亦未提出書狀作何聲明或陳述。
    理      由
一、本件被告未於言詞辯論期日到場，核無民事訴訟法第三百八十六條各款所列之情
    形，茲依原告之聲請，由其一造辯論而為判決。
二、本件原告主張，因被告故意傷害行為，致其受有頭部外傷併顱內硬腦膜下出血，
    中樞神經系統機能極度障害、四肢無力、僵硬致無法自行坐或站及失語症、意識
    不清呈重度昏迷狀態，迄未甦醒、右眼全盲，終身不能從事任何工作，為維持生
    命必要之生活活動，全須他人扶助之重度傷害等情，業據提出診斷證明書二紙為
    證，且與證人林清吉所證情節相符；並經被告於相關刑事案件審理時自認屬實，
    有刑事訊問筆錄在卷可佐，堪認為真正。
三、次按雙方互毆乃雙方互為侵權行為，與雙方行為為損害之共同原因者有別，無民
    法第二百十七條過失相抵原則之適用（最高法院八十五年度台上字第一二五五號
    判決、六十八年度台上字第九六七號判例參照）。是本件兩造間縱曾有互毆情事
    而非被告單方施暴，亦無過失相抵原則之適用，併此敘明。
四、被告既因故意不法侵害原告致重傷，依民法第一百八十四條第一項前段、第一百
    九十三條第一項、第一百九十五條第一項規定對原告自應負侵權行為損害賠償責
    任，茲就原告請求之項目及金額逐項臚列說明如下：
（一）原告請求喪失勞動能力損失一千一百十三萬二百五十二元部分：
      查原告為六十年八月四日生，於八十九年九月六日發生事故時年齡為二十九歲
      又二十九天（即二十九點零八歲）；斯時任職於全益紙品有限公司，平均月薪
      為五萬三百五十元（年薪六十萬四千二百元）；因被告故意傷害行為，致終身
      無法再從事任何工作等情，有原告提出戶籍登記簿謄本、扣繳憑單及診斷證明
      書各一份附合契約卷可佐，堪認為真正。故經本院調查之結果，原告主張其勞
      動能力已全部喪失並終身無回復一節，應為可採。按勞動基準法第五十四條第
      一項第一款規定，勞工非年滿六十歲者，僱主不得強制其退休。是本件原告得
      請求之勞動損失應算至六十歲為止，共三十點九二年。再依前述以每年勞動損
      失六十萬四千二百元為基準，依霍夫計算法，如一次給付扣除中間利息，被告
      應賠償原告一千一百四十七萬八千一百七十七元。
      年別5%複式霍夫曼計算法（第一年不扣除中間利息），其計算式為：
      [604200*18.0000000000（此為30年之霍夫曼係數）+604200*0.92*（
      19.00000000-00.00000000）]=00000000（小數點以下四捨五入）即原告請求
      之金額為一千一百十三萬二百五十二元，並未逾前開應賠償金額，應全部准許
      之。
（二）原告請求醫療費一百二十四萬二千二百五十三元部分：
    (1)按保險制度，旨在保護被保險人，非為減輕損害事故加害人之責任。保險給付
      請求權之發生，係以定有支付保險費之保險契約為基礎，與因侵權行為所生之
      損害賠償請求權，並非出於同一原因。後者之損害賠償請求權，殊不因受領前
      者之保險給付而喪失，兩者除有保險法第五十三條關於代位行使之關係外，並
      不生損益相抵問題（最高法院六十八年度台上字第四二號判例參照）。次按人
      壽保險之保險人，不得代位行使要保或受益人因保險事故所生對於第三人之請
      求權；健康及傷害保險準用之，保險法第一百零二條、第一百三十條、第一百
      三十五條分別定有明文。是基於人身無價之原則，除法律另有特別規定外（例
      如全民健康保險法第八十二條於汽車意外事故例外許可代位），縱已依保險契
      約受領醫療給付，仍得向加害人請求賠償。即本件既為毆打致傷，而無適用全
      健康保險法第八十二條情狀，原告自得請求被告支付全額之醫療費用，先予敘
      明。
    (2)又原告主張：伊自事故發生後起至九十年十月十二日止，共計支出醫療費用一
      百十七萬三千八百五十三元，業據提出醫療費收據三十七紙為證。經查，前開
      單據之金額共計一百十七萬三千八百五十三元，其中其他費用部分為四千零三
      十八元屬診斷書費、影印費等非醫療必要費用一節，有財團法人長庚紀念醫院
      九十一年四月二十九日九一長庚院法字第二００號函一份在卷可佐，並為原告
      所不爭執，堪認為真正。是扣除醫療必要費用四千零三十八元後，此部分原告
      得請求之金額為一百十六萬九千八百十五元。
    (3)關於原告主張其因受重傷昏迷，長期臥病在床，為避免肌肉因缺乏運動而壞死
      ，故自八十九年十一月二日起至十二月二十九日止，曾送至佛道國術館從事氣
      功腳底、全身鬆筋等物理治療，共五十七次，每次一千二百元，合計六萬八千
      四百元一節，業據提出收據一紙為證；並與證人翁嘉祿所證情節相符，堪信為
      真正。是經本院調查之結果，應認此部分亦屬醫療之必要費用。
    (4)綜上，此部分原告得請求之金額為一百二十三萬八千二百十五元（
      0000000+68400=0000000），逾此部分之請求則屬無據。
（三）原告請求看護費用五百五十八萬七千五百七十四元部分：
    (1)經查原告因中樞神經系統障害，終身不能從事任何工作，為維持其生活生命必
      要之日常活動全須他人扶助，須長期仰賴專業看護照料生活起居一節，有診斷
      證明書一紙在卷可憑。從而，原告主張其有終身僱請看護照料之必要一節即屬
      有據。
    (2)又原告主張：其自八十九年九月二十三日起至九十年一月十九日止，每日支付
      看護費用二千二百元，合計已支出二十四萬一千六百元等情，業據提出申請看
      護費用證明四紙證，核與證人賴玉霞所證情節相符，堪信為真正。此部分請求
      ，自屬有據。
    (3)原告復主張：因其不堪長期負擔看護費用，故自八十九年十二月二十二日起，
      改僱請印尼籍看護工MUNAWAROH以減輕負擔，除已支付代辦外籍勞工費用二萬
      五千元外，每月尚須支薪一萬九千三百十一元，以發生事故時二十九歲之八十
      八年度台閩地區男性平均餘命七十二點四六歲計算，原告尚有四十三年又三個
      月生命，以霍夫曼法計算，原告得請求看護費用為五百二十三萬九千五百七十
      六元；另外籍勞工每半年須體檢一次，費用應由雇主負擔，體檢費用每年支出
      三千六百元，依霍夫法計算，此部分原告得請求八萬一千三百九十八元等情。
      經查，承前述原告既僱請本國看護至九十年一月十九日止，則於八十九年十二
      月二十二日起至九十年一月十九日止，應無重覆僱請看護至二人之必要，是此
      部分必要看護費用期間之計算始日應為九十年一月二十日（即扣除已僱請本國
      看護部分）。再者，依卷附八十九年臺灣省簡易生命表所示，年齡滿二十九歲
      男性之平均餘命為四十四點三三年，原告請求按四十三點二五年平均餘命計算
      （即四十三年又三個月）未逾前開年數，應予准許。再扣除前開八十九年九月
      六日起至九十年一月十九日止，共一百三十六日（即零點三七年）後，原告所
      得請求僱請外籍看護之年數為四十二點八八年，再依卷附外籍勞工收費明細表
      所載，以每年支薪二十三萬一千七百三十二元（19311x12=231732），加上每
      年體檢費用三千六百元，合計每年支出二十三萬五千三百三十二元。以霍夫曼
      法計算，扣除中間利息，此部分原告得請求之金額為五百四十七萬二千四百九
      十四元。
      年別5%複式霍夫曼計算法（第一年不扣除中間利息），其計算式為：
      [235332*22.00000000（此為42年之霍夫曼係數）+235332*0.88*（
      23.00000000-00.  00000000）]=0000000（小數點以下四捨五入）又此部分原
      告請求之金額為五百三十二萬零九百七十四元（0000000+81398=0000000），
      並未逾前開金額，故應全部准許之。再加計代辦之仲介費用二萬五千元（有收
      據及護照影本各一份在卷可佐），此部合計為五百三十四萬五千九百七十四元
      （0000000+25000=0000000）。
    (4)綜上，此部分原告得請求必要之看護費用為五百五十八萬七千五百七十四元（
      0000000+241600=0000000）。
（四）原告請求增加生活需要一百八十六萬七百八十七元部分：
    (1)原告主張：其因中樞神經受創，致重度昏迷，已呈植物人狀態，為維持其日常
      生活機能及復健需要，於九十年五月三日向保豐堂藥品儀器有限公司購買汽墊
      床、電動病床、輪椅、便盆椅等醫療器材，總計花費三萬六千五百元等情，業
      據提出收據及診斷證明書（其上載有為維持生命必要之日常生活活動，全須他
      人扶助，需病床、便盆椅、特製可拆卸可平躺輪椅，且無法自行翻身，需氣墊
      床等情）各一紙為證，經本院調查之結果，原告主張前開設備屬增加日常生活
      需要一節，應屬可信，是所請應予准許。
    (2)原告主張：其因受中樞神經障害，身體機能較常人為差，須長期仰賴營養品補
      充體能，藉以維持生理機能。按原告現每日須飲用益力康奶粉補充營養，每月
      耗費三罐，每罐市價四百四十元，合計每月一千三百二十元，以平均餘命四十
      三年又三個月計，按霍夫曼法扣除中間利息後，原告可請求三十七萬二百六十
      六元一節，固提出統一發票一紙為證。惟單以原告所提出之購買憑證尚無足為
      原告受傷後之身體狀況有何非飲用益力康奶粉補充營養之必要性，而就此部分
      利己事實，原告並未再提出其他證據以供本院審酌，經本院調查之結果，原告
      此分請求尚屬無據，應予駁回。
    (3)原告主張：其因呈植物人狀態，大小便無法自理，亦無法如常人般洗澡淨身，
      故須仰賴相關衛生用品保持身體之乾爽及避免皮膚及泌尿道感染。原告每月須
      消耗之紙尿布及其他相關衛生用品約需五千一百八十四元，年消耗約六萬二千
      二百零八元，如以原告之餘命四十三年計，按霍夫法計算扣除中間利息，此部
      分之費用為一百四十五萬四千零二十一元一節。經查，依卷附診斷證明所載，
      本件原告確因呈植物人狀態而無法自理大小便，是原告主張為保持身體清潔而
      有使用紙尿褲、看護墊、濕紙巾之必要一節，應為可採。至抽取式衛生紙、乾
      性紙巾部分，原告既未舉證證明有何因受傷而增加使用之必要（衛生紙、乾性
      紙巾本即屬日常用品之一部），此部分請求應予剔除。即經本院調查之結果，
      認原告每月所增加衛生用品之使用應為三千七百三十元。則以每年四萬四千七
      百六十元計，再承前述以原告主張較低於平均餘命四十三年又三個月計，按霍
      夫曼法計算扣除中間利息，此部分原告得請求之金額為一百零四萬六千一百五
      十元。
      年別5%複式霍夫曼計算法（第一年不扣除中間利息），其計算式為：[44760*2
      3.00000000（此為應受扶養43年之霍夫曼係數）+44760*0.25*（23.00000000-
      00.00000000）]=0000000（小數點以下四捨五入）。
      (4)綜上，此部分原告得請求之金額為一百零八萬二千六百五十元（36500+0000
      000=0000000） ，逾此部分之請求則屬無據，應予駁回。
（五）原告請求精神慰撫金三百萬元部分。
      經本院審酌原告為高中畢業，於本件侵權行為事故發生時，年僅二十九歲正值
      人生黃金時期，已婚，育有稚子二人（事故發生時均未滿三歲），有正當職業
      家境小康；被告為高職畢業，現無婚姻關係（此部分有畢業證書及警訊筆錄、
      扣繳憑單各一份及戶籍登記簿謄本二份在卷可佐）；兩造間素昧平生，僅因爭
      道細故，被告即施重手，甚於原告倒地不起後，被告猶繼續以腳猛踹原告頭部
      ，原告雖未致死，但所受重創終身無法復愈等兩造之教育程度、收入、社會地
      位等一切情狀，認原告得請求之非財產上損害賠償以二百萬元為妥適，逾此部
      分之請求則屬過巨，應不予准許。
五、綜上所述，原告本於侵權行為法律關係，請求被告給付二千一百零三萬八千六百
    九十一元（00000000+0000000+0000000+0000000+0000000=00000000）及自起訴
    狀繕本送達翌日起（即九十年二月十五日）至清償日止，各按年息百分之五計算
    之利息，為有理由，應予准許；逾此部分之請求，則屬無據，應予駁回。
六、原告陳明願供擔保以代釋明，請准宣告假執行或免為假執行，就原告勝訴部分核
    無不合，爰酌定相當之擔保金額准許之；至原告敗訴部分，其假執行之聲請失所
    附麗，應予駁回。
據上論結，本件原告之訴，為一部有理由，一部無理由，並依民事訴訟法第三百八十
五條第一項前段、第七十九條但書、第三百九十條第二項，判決如主文。
中      華      民      國    九十二    年    一      月    九        日
                                  臺灣板橋地方法院民事第一庭
~B法  官  黃信滿
右為正本係照原本作成。
如對本判決上訴，須於判決送達後廿日內向本院提出上訴狀。
中      華      民      國    九十二    年    一      月    九        日
~B書記官  吳美瑤


司法院資訊處製作；財團法人民間司法改革基金會備份。
